【裁判字號】    97,上易,10
【裁判日期】    970806
【裁判案由】    竊盜
【裁判全文】
福建高等法院金門分院刑事判決          97年度上易字第10號
上  訴  人
即  被  告  甲○○
            乙○○
上列上訴人等因竊盜案件，不服福建金門地方法院97年度易字第
20號，中華民國97年 4月25日第一審判決（起訴案號：福建金門
地方法院檢察署97年度偵字第 168號，提起上訴，本院判決如下
：
    主  文
上訴駁回。
    事實及理由
一、本案經本院審理結果，認第一審以上訴人即被告甲○○、乙
    ○○均犯刑法第321條第 1項第4款之竊盜罪，判處被告甲○
    ○有期徒刑6月，如易科罰金，以新臺幣1千元折算一日，另
    判處被告乙○○有期徒刑 7月（累犯），認事用法及量刑均
    無不當，應予維持，並引用第一審判決書記載及引用之事實
    、證據及理由（如附件一二）。
二、上訴意旨被告甲○○略以：伊無任何竊盜之犯意，祇因乙○
    ○表示無大貨車駕駛執照，應其要求開車前往幫忙載東西；
    且乙○○表示看到一塊廢棄鐵板，欲撿拾變賣，伊到達現場
    後，僅在車內等候，無從知悉該鐵板是否為廢棄物，至多僅
    成立竊盜之幫助犯；再伊母吳文綢腦中風，迄今仍須專人照
    料，父親因而無法工作，家中生活費端賴伊匯款支應，尚非
    無可憫恕之處，請依刑法第59條減輕其刑。被告乙○○則以
    ：伊須負擔父母之生活費、清償貸款及籌措結婚相關費用，
    零工收入，捉襟見肘，見陳河財之鐵板，始起貪念而行竊；
    伊女友經醫師診斷結果，已懷孕10週，已向女友家人提親，
    如入監服刑，妻兒將無人照顧，請依刑法第59條規定減輕其
    刑各云云。按刑法上之幫助犯，固以幫助他人犯罪之意思而
    參與犯罪構成要件以外之行為而成立，惟所謂以幫助他人犯
    罪之意思而參與者，指其參與之原因，僅在助成他人犯罪之
    實現者而言，倘以合同之意思而參加犯罪，即係以自己犯罪
    之意思而參與，縱其所參與者為犯罪構成要件以外之行為，
    仍屬共同正犯，又所謂參與犯罪構成要件以外之行為者，指
    其所參與者非直接構成某種犯罪事實之內容，而僅係助成其
    犯罪事實實現之行為而言，苟已參與構成某種犯罪事實之一
    部，即屬分擔實施犯罪之行為，雖僅以幫助他人犯罪之意思
    而參與，亦仍屬共同正犯（最高法院27年上字第1333號判例
    意旨參照）。查被告甲○○夥同陳坤生（原審論處竊盜罪刑
    確定）、乙○○，由陳坤生、乙○○搬取鐵板置於甲○○駕
    駛車輛上，以此方法竊取被害人之鐵板，被告甲○○顯已分
    擔實施犯罪之行為，原審認三人之間為共同正犯，洵無違誤
    。再按刑法第59條之酌量減輕其刑，必須犯罪另有特殊之原
    因與環境等等，在客觀上足以引起一般同情，認為即予宣告
    法定低度刑期尤嫌過重者，始有其適用，有最高法院45年台
    上字第1165號判例可資依循。核被告甲○○、乙○○犯罪情
    狀，均無客觀上足以引起一般同情之情形，殊無適用刑法第
    59條減輕其刑之餘地。被告甲○○、乙○○執上揭情詞提起
    上訴，為無理由，均應予駁回。
據上論斷，應依刑事訴訟法第373條、第368條，判決如主文。
本案經檢察官李叔芬到庭執行職務。
中    華    民    國    97    年    8     月    6     日
                  刑事庭審判長法  官  林勤純
                              法  官  徐福晉
                              法  官  蔡新毅
上正本證明與原本無異
本判決不得上訴
                              書記官  黃月瞳
中    華    民    國    97    年    8     月    6     日
附錄本案論罪科刑法條全文
中華民國刑法第321條第1項第4款
犯竊盜罪而有左列情形之一者，處六月以上、五年以下有期徒刑
：
四  結夥三人以上而犯之者。
附件一
福建金門地方法院刑事判決                97年度易字第20號
公  訴  人  福建金門地方法院檢察署檢察官
被      告  甲○○  男  33歲（民國○○年○月○○日生）
                    身分證統一編號：Ｚ000000000號
                    住花蓮縣壽豐鄉○○村○○○街33號
                    居金門縣金湖鎮○○路47號
選任辯護人  陳素鶯律師
被      告  陳坤生  男  33歲（民國○○年○月○日生）
                    身分證統一編號：Ｚ000000000號
                    住金門縣金寧鄉榜林村東洲85號
被      告  乙○○  男  29歲（民國○○年○月○○日生）
                    身分證統一編號：Ｚ000000000號
                    住金門縣金寧鄉安美村湖南18號
上列被告因竊盜案件，經檢察官提起公訴（97年度偵字第168號
），被告於準備程序中就被訴事實為有罪之陳述，經本院聽取
當事人及辯護人之意見後，裁定進行簡式審判程序，判決如下：
    主  文
乙○○犯結夥竊盜罪，累犯，處有期徒刑柒月。
陳坤生、甲○○犯結夥竊盜罪，各處有期徒刑陸月，如易科罰金
，均以新台幣壹仟元折算壹日。
    事實及理由
一、本件犯罪事實、證據除引用檢察官起訴書之記載（如附件）
    外，補充：乙○○前因施用第 2級毒品，經臺灣板橋地方法
    院96年度簡字第4272號判處有期徒刑 4月，於民國96年10月
    19日易科罰金執行完畢，於5年內為本件犯罪。
二、訊據被告 3人就犯罪事實均坦承不諱，核與被害人陳河財及
    證人陳河安所述之情節相符，又有現場照片 4張、贓物認領
    保管單1張在卷可資佐證，足認被告3人自白與事實相符，被
    告3人犯行堪以認定。
三、核被告3人所為，係犯刑法第321條第1項第4款結夥 3人以上
    加重竊盜罪。被告 3人間，有犯意聯絡及行為分擔，為共同
    正犯。被告乙○○於96年10月19日因施用第 2級毒品罪，易
    科罰金執行完畢，有臺灣高等法院被告全國前案紀錄表在卷
    可按，其 5年內再犯本件有期徒刑以上之罪，為累犯，應加
    重其刑。爰審酌被告 3人正值年輕力壯，不思自食其力，結
    夥竊取他人財物，犯罪之手段及所生之危害，及犯後坦承犯
    行，態度堪稱良好等一切情狀，分別量處如主文所示之刑；
    被告甲○○、陳坤生部分併諭知易科罰金之折算標準。
據上論斷，依刑事訴訟法第273條之1第 1項、第299條第1項前段
、第310條之2、第454條第 2項，刑法第28條、第321條第1項第4
款、第41條第1項前段、第47條第1項，判決如主文。
本案經檢察官席時英到庭執行職務。
中    華    民    國    97    年     4    月    25    日
                  刑事庭  法  官    周美玲
上正本證明與原本無異。
如不服本判決，應於判決送達後10日內，向本院提出上訴狀（應
具理由並按對造人數提出繕本）。
                          書記官    陳鴻璋
中    華    民    國    97    年    4    月     25    日
附錄本案論罪科刑法條全文：
中華民國刑法第321條
犯竊盜罪而有左列情形之一者，處六月以上、五年以下有期徒刑
：
一  於夜間侵入住宅或有人居住之建築物、船艦或隱匿其內而犯
    之者。
二  毀越門扇、牆垣或其他安全設備而犯之者。
三  攜帶凶器而犯之者。
四  結夥三人以上而犯之者。
五  乘火災、水災或其他災害之際而犯之者。
六  在車站或埠頭而犯之者。
前項之未遂犯罰之。
附件二
福建金門地方法院檢察署檢察官起訴書
                                        97年度偵字第168號
     被      告  甲○○  男  33歲（民國○○年○月○○日生）
                         身分證統一編號：Ｚ000000000號
                         住花蓮縣壽豐鄉○○村○○○街33號
                         （在押）
                 陳坤生  男  33歲（民國○○年○月○日生）
                         身分證統一編號：Ｚ000000000號
                         住金門縣金寧鄉榜林村東洲85號
                         （在押）
                 乙○○  男  29歲（民國○○年○月○○日生）
                         身分證統一編號：Ｚ000000000號
                         住金門縣金寧鄉安美村湖南18號
                         （在押）
上被告因竊盜案件，已經偵查終結，認應該提起公訴，茲將犯罪
事實及證據並所犯法條分敘如下：
         犯罪事實
一、甲○○、陳坤生、乙○○共同基於意圖為自己不法所有之犯
    意聯絡，於民國97年 3月31日中午12時許，由甲○○駕駛車
    牌碼VU─945 號自用大貨車附載陳坤生、乙○○，至金門縣
    金沙鎮○○路○○路段，由陳坤生、乙○○下車搬運陳河財
    所有為防止他人竊取而用大石塊壓住之鐵製卡車邊板 1塊，
    甲○○則倒車接應以便於陳坤生、乙○○將上開卡車邊板搬
    運上車，得手正欲離去之際，為陳河財之兄陳河安發現，報
    警當場查獲。
         證據並所犯法條
一、證據清單
   ┌──┬─────────┬────────┬────┐
   │編號│證   據   名   稱 │待   證   事  實│頁    碼│
   ├──┼─────────┼────────┼────┤
   │ 1  │被告甲○○於97年3 │全部犯罪事實    │警卷第8 │
   │    │月31日警詢、同年3 │                │至11頁  │
   │    │月31日、同年4 月14│                │偵卷第6 │
   │    │日偵訊、同年4月1日│                │至8、16 │
   │    │福建金門地方法院審│                │至18、53│
   │    │核本署聲請羈押中之│                │至54頁  │
   │    │供述及證言        │                │        │
   ├──┼─────────┼────────┼────┤
   │ 2  │被告陳坤生於97年3 │全部犯罪事實    │警卷第5 │
   │    │月31日警詢、同年3 │                │至7頁   │
   │    │月31日、同年4 月14│                │偵卷第6 │
   │    │日偵訊、同年4月1日│                │、8、15 │
   │    │福建金門地方法院審│                │、50至52│
   │    │核本署聲請羈押中之│                │頁      │
   │    │供述及證言        │                │        │
   ├──┼─────────┼────────┼────┤
   │ 3  │被告乙○○於97年3 │全部犯罪事實    │警卷第1 │
   │    │月31日警詢、同年3 │                │至3頁   │
   │    │月31日、同年4 月14│                │偵卷第6 │
   │    │日偵訊、同年4月1日│                │、8、18 │
   │    │福建金門地方法院審│                │、52至53│
   │    │核本署聲請羈押中之│                │頁      │
   │    │供述及證言        │                │        │
   ├──┼─────────┼────────┼────┤
   │ 4  │證人即被害人陳河財│陳河財所有之為防│警卷第12│
   │    │於97年3月31日警詢 │他人竊取而用大石│至13頁  │
   │    │中之證言          │塊壓住之鐵製卡車│        │
   │    │                  │邊板，於97年3月 │        │
   │    │                  │31日中午12時許，│        │
   │    │                  │在金沙鎮○○路斗│        │
   │    │                  │門砂石場，遭被告│        │
   │    │                  │3人竊取之事實   │        │
   ├──┼─────────┼────────┼────┤
   │ 5  │證人即陳河安於97  │陳河財所有之鐵製│警卷第14│
   │    │年3月31日警詢中之 │卡車邊板，於97年│至15頁  │
   │    │證言              │3月31日中午12時 │        │
   │    │                  │許，在金沙鎮高陽│        │
   │    │                  │路斗門砂石場旁，│        │
   │    │                  │遭被告3人搬運上 │        │
   │    │                  │車事實          │        │
   ├──┼─────────┼────────┼────┤
   │ 6  │現場照片4張       │陳河財所有之鐵製│警卷第30│
   │    │                  │卡車邊板，在金沙│至31頁  │
   │    │                  │鎮○○路斗門砂石│        │
   │    │                  │場旁，遭被告3人 │        │
   │    │                  │竊取之事實      │        │
   ├──┼─────────┼────────┼────┤
   │ 7  │贓物認領保管單1紙 │將鐵製卡車邊板1 │警卷第21│
   │    │                  │塊交陳河財保管之│頁      │
   │    │                  │事實            │        │
   └──┴─────────┴────────┴────┘
二、核被告3人所為，均係犯刑法第321條第1項第4款之結夥3人
    竊盜罪嫌。
三、依刑事訴訟法第251條第1項提起公訴。
     此    致
福建金門地方法院
中    華    民    國    97    年    4    月    15    日
                              檢察官  席時英
本件正本證明與原本無異
                              書記官  張真麗
中    華    民    國    97    年    4    月    16    日
附錄所犯法條：
中華民國刑法第321條
犯竊盜罪而有左列情形之一者，處6月以上、5年以下有期徒刑：
一  於夜間侵入住宅或有人居住之建築物、船艦或隱匿其內而犯之
    者。
二  毀越門扇、牆垣或其他安全設備而犯之者。
三  攜帶兇器而犯之者。
四  結夥三人以上而犯之者。
五  乘火災、水災或其他災害之際而犯之者。
六  在車站或埠頭而犯之者。
前項之未遂犯罰之。


司法院資訊處製作；財團法人民間司法改革基金會備份。
